臺灣高雄地方法院民事裁定　　　　　 100年度消債清字第17號
聲　請　人　邱鼎元
上列當事人聲請消費者債務清理事件，本院裁定如下：
    主文
聲請人邱鼎元自民國一百年三月二十四日下午四時起開始清算程
序。
命司法事務官進行本件清算程序。
    理由
一、按，更生方案未依消費者債務清理條例第59條、第60條規定
    可決時，除有同條例第64條規定之情形外，法院應以裁定開
    始清算程序，消債條例第61條定有明文。又法院開始清算程
    序之裁定，應載明其年、月、日、時，並即時發生效力；法
    院裁定開始更生或清算程序後，得命司法事務官進行更生或
    清算程序，消費者債務清理條例條例第16條第1項、第83 條
    第1項亦有明定。
二、聲請人前向本院聲請更生，雖經本院以98年度消債更字第11
    05號裁定准予開始更生程序，惟聲請人於民國99年4月7日第
    一次提出願以每月8,000元，分8年、96期之更生方案，計算
    清償之數額為768,000元，約佔已申報無擔保及無優先債權
    債權總金額2,923,215元之26  %，該更生方案已未獲債權人
    可決，嗣於99年10月27日再行提出第二次更生方案，竟降低
    還款條件為僅以每月6,500元，分8年、96期計算清償之數額
    為624,000元，約只佔已申報無擔保及無優先債權債權總金
    額之21.35%，而同未獲債權人可決。本院司法事務官因上開
    更生方案難期公平、妥適，亦無可行，而未依職權予以認可
    ，且因本件未據聲請人再行提出其他更生方案，以憑為更生
    期間清償債務之依據，乃簽請本院民事庭裁定開始清算程序
    。按更生程序旨在促使債務人自力更生，使債務人得於盡其
    能力依更生方案清償債務後免責而獲重生，故以債務人有清
    理債務之誠意，並提出有履行可能之更生方案為前提。查聲
    請人原任職於銓泰中醫診所擔任傷科助理工作，聲請更生前
    兩年每月平均所得約為60,481元，聲請人每月除為維持自己
    生活，需支出生活費用9,829元外，另需支出扶養1名未成年
    子女之費用9,829元，合計每月需支出必要費用19,658元，
    有上開准予更生之裁定在卷可稽，惟其經本院裁定開始更生
    程序後，聲請人主張自99年1月起每月收入降低約為28,870
    元，復主張因非自願離職，目前僅有零星工作，每月收入降
    低至10,500元至15,000元，有聲請人之財產及收入狀況報告
    書、切結書附卷可參，此與聲請人更生前兩年之收入差異甚
    大，經命其補正非自願性離職證明及新工作薪資證明後仍未
    提出，聲請人每月是否僅有上開所得及是否任意更換所得較
    低之工作以期較低之清償數額，未據其提出證據及說明，自
    難為有利聲請人之判斷。況聲請人縱遭解僱，然據其長年任
    職於中醫診所並從事專業協助推拿傳統整復服務相關之工作
    經驗，應不難覓得與其經歷相當之工作；又更生方案公允與
    否之認定僅憑法院裁定認可更生方案時債務人之所得與支出
    而定，故若聲請人於提出更生方案時消極從事薪資較低並與
    其專業能力毫無相關之工作，藉以降低每月應清償之金額，
    待更生方案認可之後旋即另覓所得較高之工作，增加可支配
    所得，將嚴重損害債權人債權受償之權利，亦有違消債條例
    以債務人盡其一切所能，努力清償後始予以更生之立法意旨
    。再者，以聲請人主張每月10,500元至15,000元之薪資卻需
    償還6,500元加上生活必要費用支出19,658，其更生方案顯
    無履行之可能。綜上，聲請人於負擔鉅額債務之際，非但未
    積極尋覓與其經歷、專業能力相當之工作，提升所得以增加
    償債能力，反而更換所得較低之工作，其所提之更生方案由
    每月清償8,000元降為每月6,500元，清償比例由26％降為僅
    21.35％，清償成數過低，其還款誠意實屬可議，且聲請人
    事後所主張之更生方案顯無履行之可能，復未經債權人可決
    ，難認其所提更生方案之條件為公允、適當，自不符合得由
    法院逕以裁定認可更生方案之要件，而應由本院以裁定開始
    清算程序，爰裁定如主文。
中    華    民    國   100    年    3     月    24    日
                          民事第四庭  法  官  郭文通
以上正本係照原本作成
本件不得抗告
本裁定已於民國100年3月24日下午4時公告。
中    華    民    國   100    年    3     月    24    日
                                      書記官  黃琬婷